【裁判字號】    99,交聲,199
【裁判日期】    990625
【裁判案由】    聲明異議
【裁判全文】
臺灣臺南地方法院交通事件裁定     99年度交聲字第199號
移送機關    交通部公路總局嘉義區監理所臺南監理站
異議人即
受處分人    甲○○
上列受處分人因違反道路交通管理處罰條例案件，對於交通部公
路總局嘉義區監理所台南監理站民國99年2月23日所為之裁決處
分（處分案號：嘉監南字第裁74-S00000000號），聲明異議，本
院裁定如下：
    主  文
原處分撤銷。
甲○○不罰。
    理  由
一、原處分意旨略以：異議人即受處分人甲○○（下稱異議人）
    ，所有之車牌號碼377-ZH號營業一般小客車，於民國（下同
    ）98年12月25日19時05分許，在台南市○○路144巷55號前
    ，因汽車駕駛人駕駛汽車肇事致人受傷而逃逸，經台南市警
    察局交通隊員警依違反道路交通管理處罰條例第62條第4項
    之規定，予以製單舉發，嗣經交通部公路總局嘉義區監理台
    南監理站（下稱移送機關），以其違規事實明確，乃依道路
    交通管理處罰條例第62條第3項、第4項、第67條第3項及違
    反道路交通管理事件統一裁罰基準表之規定，裁處異議人罰
    鍰新台幣（下同）6,000元，並吊銷駕駛執照，一年內禁考
    等處分。
二、本件聲明異議意旨略以：異議人於上開時、地發生車禍，當
    時是被機車撞擊，當下有將機車騎士扶起，惟該騎士是韓國
    人，語言不通，且當時未發現對方有受傷，因此即駕車離開
    ，並非逃逸，為此聲明異議等語。
三、按「汽車駕駛人駕駛汽車肇事致人受傷或死亡者，應即採取
    救護措施及依規定處置，並通知警察機關處理，不得任意移
    動肇事汽車及現場痕跡證據，違反者處新臺幣三千元以上九
    千元以下罰鍰。」、「前項駕駛人肇事致人受傷而逃逸者，
    吊銷其駕駛執照。」、「汽車駕駛人，曾依本條例其他各條
    規定吊銷駕駛執照者，一年內不得考領駕駛執照。」道路交
    通管理處罰條例第62條第3項前段、第4項、第67條第3項分
    別定有明文。
四、經查：
  (一)異議人於前揭時、地駕駛上開車輛與第三人金倫真發生碰撞
    事故，致第三人金倫真受有傷害，有台南市警察局99年1月1
    3日南市警交字第S00000000號舉發違反道路交通管理事件通
    知單1份在卷可稽。
  (二)惟異議人抗辯稱並無肇事逃逸之情事等語。經查，異議人遭
    警舉發觸犯刑法第185條之4，有肇事逃逸犯行一節，業經臺
    灣臺南地方法院察署檢察官於99年4月27日以99年度偵字第2
    597號不起訴處分書以罪嫌不足為由認定在案；且第三人金
    倫真於上開案件偵查中自承：我是韓國人，於車禍發生後異
    議人有下車，但我因為嚇到，所以不知道異議人有沒有說什
    麼，但異議人有把我扶起，我當時穿長褲和長袖衣服，外觀
    上看不出我受傷之情形等語，有上開不起訴處分書及臺灣高
    等法院被告前案紀錄表各1份在卷可稽；足見第三人金倫真
    當時因本件事故之發生後到驚嚇，且因身為韓國人，致無法
    明瞭被告對伊受傷與否詢問之意，惟異議人確有於本件事故
    發生後立即下車，且將傷者扶起，應認異議人有對於傷者表
    達關心之意，是異議人陳稱其不知被害人有因本件交通事故
    而受傷之情事，未有肇事逃逸之故意，尚非不可採信，因此
    ，自難認異議人有駕駛汽車肇事致人受傷，未採取救護措施
    ，旋即逃逸之行為，因此，移送機關遽依道路交通管理處罰
    條例第62條第3項、第4項、第67條第3項等規定，裁處異議
    人罰鍰6,000元並吊銷駕駛執照，1年內禁考等處分，自有未
    洽。
五、綜上所述，並無證據顯示異議人於前揭時、地駕車與第三人
    金倫真發生交通事故，致第三人金倫真受傷後有逃逸之違規
    行為，因此，移送機關遽對異議人為前開裁處，即難認為允
    當，從而，自應由本院將原處分撤銷，並為主文第2項所示
    之諭知，以資適法。
六、據上論斷，依道路交通管理處罰條例第87條第2項、道路交
    通案件處理辦法第20條前段，裁定如主文。
中    華    民    國    99    年    6     月    25    日
                     交通法庭   法  官   陳淑勤
以上正本證明與原本無異。
如不服本裁定，應於送達後5日內，向本院提出抗告狀。
                                書記官   謝國欽
中    華    民    國    99    年    6     月    25    日

司法院資訊處製作；財團法人民間司法改革基金會備份。
